【裁判字號】    89,上易,127
【裁判日期】    890203
【裁判案由】    詐欺
【裁判全文】
臺灣高等法院臺南分院刑事判決        八十九年度上易字第一二七號  Ｇ
      上  訴  人
      即  被  告  乙  ○  ○
右上訴人因詐欺案件，不服臺灣雲林地方法院八十八年度易字第一○六○號中華民國
八十八年十二月三日第一審判決（起訴案號：臺灣雲林地方法院檢察署八十八年度偵
續字第一二號），提起上訴，本院判決如左：
      主      文
原判決撤銷。
乙○○意圖為自己不法之所有，以詐術使人將本人之物交付，處罰金壹萬元，如易服
勞役，以佰元折算壹日。
      事      實
一、乙○○於民國八十七年九月間，在雲林縣斗六市○○路早安房地斗六店址處，向
    斗六店店長甲○○表示其願加盟早安房屋成立上海店，甲○○遂介紹曾藤坤與其
    合夥，然乙○○稱其暫時僅能先付新台幣（下同）六萬元，而無力支付應分擔之
    開辦費，其便商請甲○○為其墊付，甲○○遂為其墊付七萬六千一百零八元。嗣
    早安房屋上海店順利在同年十月一日開幕後，乙○○並未將開辦費返還與甲○○
    ，經甲○○多次向其催討後，乙○○竟意圖為自己不法之所有，於同年十月二十
    一日，在上址開立到期日為同年十二月五日、面額為十萬元之本票一紙與甲○○
    ，向甲○○謊稱將以該紙本票支付其所欠之開辦費，然要求甲○○扣除上開代辦
    費及其所借之五千元後，應另找補一萬二千六百八十六元與伊，同時交付原為其
    所有，坐落高雄市○○區○○段二小段六三０之一地號之土地及其上房屋（該房
    地早於八十五年間，即遭台灣高雄地方法院查封拍賣，並已移轉登記與他人）之
    所有權狀原本二紙與甲○○，聲稱若該本票未兌現，願以該房地供甲○○處理，
    以取信於甲○○，致甲○○不疑有詐，當場交付一萬二千六百八十六元與乙○○
    。詎該本票屆期後，乙○○拒不兌現，甲○○向地政機關申請謄本後，方知該房
    地早已易主，始知受騙。
二、案經甲○○訴請臺灣雲林地方法院檢察署檢察官偵查起訴。
      理      由
一、訊之上訴人即被告陳文斐並不否認確有請告訴人甲○○代其墊付開辦費，其後又
    持本票及所有權狀要求告訴人找補一萬二千六百八十六元之事實，惟否認其有詐
    欺之犯行，辯稱：伊沒有詐欺之犯意，也不知伊房地被拍賣轉讓情事云云。然查
    ：被告前揭詐欺犯行，業據告訴人甲○○指述歷歷，核與證人曾藤坤結證之情節
    大致相符，並有上開房地所有權狀、登記謄本各二份、被告書立之切結書、本票
    及計算表等影本各一紙在卷佐證。被告雖否認知悉其房地已被拍賣之事實，然此
    非但與常情相違，且觀諸被告僅欠告訴人七萬餘元之微，其竟甘將其所有之房地
    所有權狀原本押與告訴人充做擔保，其輕重之失衡，令人可疑，實難推說其未有
    以失效之所有權狀詐騙告訴人之惡意，是被告所辯為卸責之詞，不足採信，其詐
    欺犯行已堪認定，應依法予以論科。
二、核被告所為，係犯刑法第三百三十九條第一項之詐欺罪。原審予被告論科，固非
    無見，惟被告原係欠告訴人代墊開辦費七萬六千一百零八元，原判決理由謂被告
    欠告訴人十萬元，事實與理由不符；又被告詐欺之金額僅一萬二千六百八十六元
    ，情節輕微，原判決量處有期徒刑四月，顯然偏重。被告上訴意旨否認其有詐欺
    犯行，雖不足採，但原判決既有可議，無可維持，應本院撤銷原判決改判。爰審
    酌被告之當事者素行，犯罪之動機、目的、手段，所生之危害尚屬輕微，及犯罪
    後之態度不佳等一切情狀，量處如主文第二項所示之刑，並諭知易服勞役之折算
    標準，以資懲儆。至於告訴人原先為被告代墊之開辦費七萬六千一百零八元部分
    ，係被告事先商請告訴人，告訴人知其資金有困難而同意為其代墊，縱事後未予
    償付，事屬民事借貸糾葛問題，難認係詐術之行使，此部分與詐欺罪無涉，附此
    敘明。
據上論結，應依刑事訴訟法第三百六十九條第一項前段、第三百六十四條、第二百九
十九條第一項前段，刑法第三百三十九條第一項、第四十二條第二項，罰金罰鍰提高
標準條例第一條前段、第二條，判決如主文。
本案經檢察官李傳來到庭執行職務。
中    華    民    國      八十九      年      二      月        三      日
                                  臺灣高等法院臺南分院刑事第三庭
                                      審判長法官  黃    聰    明
                                            法官  林    勝    木
                                            法官  黃    三    哲
右正本證明與原本無異。
不得上訴。
                                      法院書記官  陳    淑    貞
中    華    民    國      八十九      年      二      月       十       日
本案論罪科刑適用之法條：
刑法第三百三十九條第一項：
意圖為自己或第三人不法之所有，以詐術使人將本人或第三人之物交付者，處五年以
下有期徒刑、拘役或科或併科一千元以下罰金。


司法院資訊處製作；財團法人民間司法改革基金會備份。
